臺灣臺東地方法院刑事判決　　　　　　　 95年度訴字第174號
公　訴　人　臺灣臺東地方法院檢察署檢察官
被　　　告　丁○○
指定辯護人　本院公設辯護人甲○○
上列被告因殺人未遂案件，經檢察官提起公訴（94年度偵字第25
43號），本院判決如下：
    主  文
丁○○共同傷害人之身體，累犯，處拘役貳拾日，如易科罰金，
以銀元參佰元即新臺幣玖佰元折算壹日。
    事  實
一、丁○○前因違反麻醉藥品管制條例等案件，經臺灣高等法院
    花蓮分院判處有期徒刑1年6月、1年確定，民國85年3月5 日
    縮短刑期假釋出獄，假釋期間付保護管束；復因違反麻醉藥
    品管理條例等案件，經臺灣高等法院花蓮分院判處有期徒刑
    5年6月、8月確定，前開假釋經撤銷後，所餘殘刑與上開2罪
    接續執行，於89年10月3 日縮短刑期假釋出監，假釋期間交
    付保護管束，於93年5 月23日因假釋期滿，未經撤銷假釋，
    其未執行之刑以已執行論。
二、丁○○詎不知悔改，因向庚○○之女友丙○○催討返還其之
    前借予丙○○之現金新臺幣2,000 元時，與庚○○於電話中
    發生口角衝突，而心生不滿，竟於94年8月17日凌晨1時20分
    許，駕駛其所有之WR-0766 號自小客車，載同乙○○（未經
    檢察官提起公訴）與不知情之己○○，前往庚○○位於臺東
    縣臺東市○○路○段227巷39弄11號住處前之巷子內，待丙○○騎乘機車載同庚○○返家之際，竟與乙○○基於傷害人身
    體之犯意聯絡，由丁○○持於現場拾獲之細金屬水管、乙○○持所有之高爾夫球桿，共同毆打庚○○，因而致庚○○受
    有背部挫傷、右肘挫擦傷等傷害。
三、案經庚○○訴由臺東縣警察局臺東分局報請臺灣臺東地方法
    院檢察署檢察官偵查起訴。
    理  由
一、證據能力方面：
    本案以下所引用之證據，辯護人及被告丁○○於審理中同意
    作為證據（見本院卷第197 頁），本院並審酌該證據作成之
    情況，認為均適於為本案認定事實之依據，依刑事訴訟法第
    159條之5第1項之規定，均有證據能力，合先敘明。
二、認定犯罪事實所憑之證據及理由：
（一）被告丁○○於偵查及本院審理中均坦承有與乙○○共同傷
      害告訴人庚○○之犯行。
（二）證人己○○於本院審理中之證詞。
（三）證人丙○○於本院審理中之證詞。
（四）告訴人庚○○因而受有背部挫傷、右肘挫擦傷等傷害，有
      馬偕紀念醫院臺東分院診斷證明書1 紙，及馬偕紀念醫院
      臺東分院95年12月21日馬院東醫乙字第0950011050號函文
      及檢送之告訴人急診病歷1份在卷可稽。
（五）此外，並有證人己○○相片1幀及車籍資料1紙附卷可考。
（六）告訴人於警詢及偵查中雖證稱：當時被告帶著另外2 個人
      開1 台紅色小客車在巷口等我，被告先開車衝撞我，幸好
      被我跳開，才沒有被撞倒，後來被告就一手拿高爾夫球桿
      、一手拿約1 公尺長之類似殺生魚片的長刀，先用球桿打
      我，再持刀子往我脖子揮，另一個人則拿木棒對我揮云云
      ，然證人己○○證稱：「當時是被告開車，然後開到東海
      岸保齡球後面那邊的時候，被告就突然停車並下車，當時
      我有不知道他要作何事，當時我正在講電話，我那時是坐
      在副駕駛座，講完電話之後我就往後看，然後我就看到一
      個人從地上爬起來然後就一直跑，然後乙○○和被告就上
      車，後來被告就上車，然後就載我們走了。」、「（問：
      被告下車的時候，有無帶什麼東西下車？）當時我正在講
      電話，所以我沒有看到，後來我講完電話往後看的時候，
      我有看到被告有丟一根棍子掉，被告上車的時候我沒有看
      到他有拿什麼東西上車。」、「（問：乙○○上車有無帶
      什麼東西？）當時他是與被告一起走回來的，手上沒有帶
      東西。」等語，及證人丙○○證稱：「（問：在94年8 月
      17日凌晨時你有無看過庚○○被人家打？）我沒有正面看
      到他被人家打，我是看到有人衝出來要打他，我騎機車就
      往前衝，因為當天庚○○叫我騎機車去庚○○家找他爸爸
      ，我在庚○○家附近就看到有人衝出來要打庚○○。」、
      「（問：你看到有人衝出來要打庚○○，是看到有幾個人
      要打他？）有二個人。」、「（問：這二個人你是否認識
      ？）其中一個是丁○○，另外一個不認識。」、「（問：
      你有無看到這二個人手上有無拿任何東西？）因為當時很
      暗，他們衝出來時我只看到人而已，沒有注意到他們手上
      有無拿東西，但事後我有看到地上有高爾夫球桿」、「（
      問：事後是指什麼時候？）是我往前衝，後來等他們走掉
      後，我又騎機車繞回來，我看到地上有高爾夫球桿，但有
      幾支我忘記了。」、「（問：對於庚○○說在打他之前，
      開車的人有要開車撞他，被他跳開，才沒有被撞倒等語，
      是否實在？）就我看到的部分並沒有人開車要撞庚○○。
      」、「（問：當時你有無陪庚○○進去馬偕醫院就診？）
      有。」、「（問：當時庚○○對醫生說是被木棒球棍打到
      ，腰痛、走路困難，你是否有聽到？）我有聽到庚○○跟
      醫生這樣說。」等語，已與告訴人所稱不符，再觀之上開
      診斷證明書所記載告訴人之傷勢為：「背部挫傷、右肘擦
      挫傷」，未有何撕裂之傷口或因銳器而造成之傷勢，而上
      開傷勢可能原因為鈍器挫傷之事實，有馬偕紀念醫院臺東
      分院上開函文在卷；且告訴人前往馬偕紀念醫院臺東分院
      急診時，主訴為：被木棒球棍打到，腰痛、走路困難之事
      實，有該院急診病歷1 份在卷可稽，足徵告訴人於急診時
      未有隻字片語提及遭被告以長刀攻擊乙節，是被告是否有
      開車衝撞告訴人，或持長刀砍殺告訴人，尚有可疑之處。
      況告訴人之指陳，難免故予誇大或渲染，故告訴人之上開
      證述，尚難採信。
（七）綜合上述各節參互佐證，被告之自白，核與事實相符，應
      堪採信。本件事證明確，被告犯行堪以認定。
三、論罪科刑之理由：
（一）被告行為後，刑法及其施行法於95年7月1日修正施行。修
      正後刑法第2條第1項之規定係規範行為後法律變更所生新
      舊法律比較適用之準據法，雖亦經修正，但因屬適用法律
      之準據法，本身尚無比較新舊法之問題，應一律適用修正
      後刑法第2條第1項之規定，為從舊從輕之比較。而刑法修
      正之比較新舊法，應就罪刑有關之共犯、未遂犯、想像競
      合犯、牽連犯、連續犯、結合犯，以及累犯加重、自首減
      輕暨其他法定加減原因（如身分加減）與加減例等一切情
      形，本於統一性及整體性原則，綜其全部罪刑之結果而為
      比較（最高法院95年度第8 次刑事庭會議決議參照）。茲
      就本案罪刑涉及法律變更之部分，比較新、舊法如下：
    1.修正前刑法第28條規定：「二人以上共同實施犯罪之行為
      者，皆為正犯。」；修正後刑法第28條規定：「二人以上
      共同實行犯罪之行為者，皆為共犯。」。而本件被告所為
      之行為，無論依修正前、後之刑法第28條均構成共同正犯
      ，是修正後刑法第28條規定，並無較有利於被告，參酌最
      高法院95年度第21次刑事庭會議決議意旨，自應適用裁判
      時法論處。
    2.被告所犯刑法第277條第1項普通傷害罪，其法定刑有罰金
      刑之規定，依刑法施行法第1條之1規定：「中華民國94年
      1月7日刑法修正施行後，刑法分則編所定罰金之貨幣單位
      為新臺幣。94年1月7日刑法修正時，刑法分則編未修正之
      條文定有罰金者，自94年1月7日刑法修正施行後，就其所
      定數額提高為30倍。但72年6 月26日至94年1月7日新增或
      修正之條文，就其所定數額提高為3 倍」，及刑法第33條
      第5 款罰金刑業由「罰金：1元以上 (指銀元)」修正為「
      罰金：新臺幣1,000 元以上，以百元計算之」，即刑法法
      定本刑中列有罰金刑者，其法定最低度罰金刑因之提高等
      規定觀之，被告所犯之傷害罪，最低額為新臺幣1,000 元
      。然依被告行為時即舊刑法第33條第5 款規定之罰金最低
      額為銀元1 元，再依現行法規所定貨幣單位折算新臺幣條
      例第2 條規定以3倍折算後，最低額僅為新臺幣3元。是以
      比較上述修正前、後之刑罰法律，自以被告行為時即修正
      前關於科處罰金刑之法律較有利於被告。
    3.被告行為後，刑法第47條關於累犯之規定，業於修正公布
      施行。惟本件被告係故意再犯有期徒刑以上之罪，無論依
      新舊法均構成累犯，比較新舊法之結果，對被告並無不利
      之情形，依最高法院95年度第21次刑事庭會議決議意旨，
      自應適用裁判時即修正後刑法之累犯規定予以處斷。
    4.經綜合比較被告行為後法律之變更，除共犯、累犯部分外
      ，以修正前刑法對於被告較為有利，自應依刑法第2條第1
      項前段，適用被告行為時之法律。
（二）核被告所為，係犯刑法第277條第1項之普通傷害罪。被告
      與乙○○就上開2 罪有犯意聯絡及行為分擔，應依刑法第
      28條規定論以共同正犯。又被告前有如犯罪事實欄第1 項
      所載之前科及受刑紀錄，有臺灣高等法院被告前案紀錄表
      1份在卷足佐，其於有期徒刑執行完畢後，5年內故意再犯
      有期徒刑以上本案之罪，為累犯，應依刑法第47條第1 項
      之規定，加重其刑。公訴意旨原認定被告係犯刑法第271
      條第2項、第1項之殺人未遂罪，嗣經檢察官於審理程序中
      ，已當庭變更為被告所犯為傷害罪，本院自毋庸變更起訴
      法條，併此敘明。
（三）爰審酌被告僅因細故，而與告訴人發生爭執，竟夥同乙○○持細金屬水管及高爾夫球桿施以肢體暴力，致告訴人受
      有前揭之背部、右肘等傷害，且被告迄今仍未與告訴人達
      成和解或對之有所賠償，惟念被告尚知坦承犯行等一切情
      狀，量處如主文所示之刑，以資懲儆。又被告行為後，罰
      金罰鍰提高標準條例第2條業已刪除，而刑法第41條第1項
      前段易科罰金折算標準，已由修正前之銀元100元、200元
      、300元 (即新臺幣300元、600元、900元)折算1日，修正
      為新臺幣1,000元、2,000元、3,000元折算1日，並刪除「
      因身體、教育、職業、家庭之關係或其他正當事由，執行
      顯有困難」之條件，因屬科刑規範事項變更，其折算標準
      為裁判時所應諭知，自有就新舊法規定比較必要，經比較
      新舊法結果，以被告行為時即修正前刑法較有利於被告，
      應依刑法第2條第1項前段規定，適用修正前刑法第41條第
      1 項前段、修正前罰金罰鍰提高標準條例第2 條規定，諭
      知易科罰金折算標準。
（四）未扣案之細金屬水管1 支，雖係被告持以為上開傷害犯行
      所用之物，然非被告所有之物，業經被告供述在卷，爰不
      予宣告沒收；而未扣案之高爾夫球桿1 支，雖係共犯乙○○所有供犯本件犯行所用之物，惟業經被告2 人棄置於案
      發現場，亦據被告供承在卷，復無證據證明仍存在，為免
      執行之困難，亦不另為沒收之諭知，均附此敘明。
四、適用之法條：
（一）刑事訴訟法第299條第1項前段。
（二）刑法第2條第1項前段、第28條、第277條第1項、第47條第
      1項、（修正前）第41條第1項前段。
（三）罰金罰鍰提高標準條例第1條前段、（修正前）第2條。
（四）現行法規所定貨幣單位折算新臺幣條例第2條。
本案經檢察官戊○到庭執行職務。
中　　華　　民　　國　　96　　年　　7 　　月　　12　　日
                   刑事第四庭   審判長法  官  黃建都
                                      法  官  黃珮茹
                                      法  官  陳君鳳
以上正本證明與原本無異。
如不服本判決應於收受本判決後10日內向本院提出上訴書狀；上
訴書狀應敘述具體理由。未敘述上訴理由者，應於上訴期間屆滿
後20日內向本院補提理由書狀（均須按他造當事人之人數附繕本
）。「切勿逕送上級法院」。
告訴人或被害人對於本判決如有不服，請書具不服之理由狀，請
求檢察官上訴者，其上訴期間之計算係以檢察官收受判決正本之
日期為準。
                                      書記官  洪月甚
中　　華　　民　　國　　96　　年　　7 　　月　　17　　日
附錄本案論罪科刑法條全文：
刑法第277條
傷害人之身體或健康者，處3年以下有期徒刑、拘役或1千元以下
罰金。
犯前項之罪因而致人於死者，處無期徒刑或7 年以上有期徒刑；
致重傷者，處3年以上10年以下有期徒刑。
